【裁判字號】    90,訴,936
【裁判日期】    920110
【裁判案由】    返還買賣價金
【裁判全文】
臺灣新竹地方法院民事判決  九十年度訴字第九三六號
    原      告  丙○○
    被      告  陸善建設有限公司
    法定代理人  甲○○
    被      告  乙○○
右當事人間請求返還買賣價金事件，本院判決如左：
    主      文
被告應給付原告新台幣壹佰伍拾萬元，及自民國九十一年五月二十二日起至清償日止
，按週年利率百分之五計算之利息。
訴訟費用由被告負擔。
本判決第一項於原告以新台幣伍拾萬元供擔保後得假執行。
    事      實
甲、原告方面：
一、聲明：求為判決如主文第一項所示及為以供擔保為條件之假執行宣告。
二、陳述：
（一）緣被告陸善建設有限公司（下稱陸善公司）以擬在被告乙○○所有坐落新竹縣
      竹北市縣○段第五八之二地號土地上，建蓋「歐香世家ＮＯ：５」編號第Ａ２
      棟透天房屋一戶出售。原告為期退休後，有屬於自己之住屋，乃於民國八十九
      年六月十八日向土地賣方即被告乙○○、房屋賣方即被告陸善公司預購上開房
      地，並訂立歐香世家ＮＯ：５預定房地買賣契約書。房地總價為新台幣（以下
      同）六百八十萬元。為此，原告於八十九年六月十八日含訂金二十萬元在內，
      共繳付被告房地價款一百萬元。依約系爭房屋應在八十九年八月二十二日之前
      開工，開工起算三百六十五個日曆天以前完成主建物，附屬建物及使用執照所
      定之必要設施，以上事實，有兩造所訂立之歐香世家Ｎ０：５預定房地買賣契
      約書第二條、第五條、第八條及附件（二）付款分配明細表上被告收取原告之
      房地價金一百萬元之簽收章可稽。
（二）被告二人收取原告之房地價款一百萬元後，詎料，竟不思依約施工，而一直讓
      工地停留在僅豎立幾根鋼筋作為幌子之原狀。由於被告與原告訂約後，將近五
      個月，全部工程仍然停擺，毫無履約之跡象，因此原告乃於八十九年十一月二
      日以新竹樹林頭郵局第一０二號存證信函對被告進行催告，然仍無效果。迨九
      十年八月間，被告不但未行復工，反而更將原豎立之鋼筋全部加以拆除，並將
      鋼筋基座全部毀壞，聊無續建之意。原告見狀，不得已方於九十年八月十四日
      以新竹英明街郵局第一一七一號存證信函催告被告於函達七日內，派工人進入
      工地復工，並將房屋依約建蓋完成。但被告雖經催告，仍置之不理，顯無依約
      建蓋之誠心。職是之故，原告始於九十年十一月七日以新竹英明街第一六七七
      號存證信函通知被告二人解除兩造間系爭房屋及土地買賣契約。又原告於起訴
      再於九十一年五月十七日以新竹英明街郵局第六一六號存證信函以被告已逾完
      工日期六個月以上，依兩造所訂之系爭合約第十八條規定通知被告解除前揭房
      屋及土地買賣契約。
（三）依兩造所訂立之歐香世家ＮＯ：５預定房地買賣契約書第十八條違約處罰之約
      定：「賣方違反第八條第二項及第十七條第一、二款規定者，買方得解除本契
      約，解約時賣方除應將買方已繳之房地價款及遲延利息全部退還買方外，並應
      同時賠償房地總價百分之二十之違約金，但該賠償之金額超過已繳價款者，則
      以已繳價款為限」。亦即被告如未依該契約第八條之所載於八十九年八月二十
      二日前開工，及自開工日起算三百六十五個日曆天即九十年八月二十一日以前
      完成主建物及附屬建物時，原告得解除契約之謂。查系爭房屋已逾三百六十五
      個日曆天，不但未完工，而且現場至今連一根鋼筋皆無，顯然被告已嚴重違約
      ，不擬建蓋，依上揭契約第十八條所示，原告自得對被告解除契約。茲系爭房
      地預定買賣契約既經原告於九十年十一月七日通知被告解除，並於九十一年五
      月二十一日再次通知被告解除，依上述契約第十八條之約定，被告此際除應將
      原告已繳之房地價款（含定金在內）一百萬元返還原告外，被告本尚應賠償原
      告相當於已繳價款一百萬元之違約金，惟因原告慮及違約金過高將遭法院酌減
      及為圖減輕裁判費之負擔，故乃僅請求被告給付半數即五十萬元之違約金。綜
      上二項請求，被告應給付原告一百五十萬元，及自九十一年五月二十二日（被
      告受解除契約通知之翌日起）起至清償日止之遲延利息。
（四）對被告乙○○抗辯之陳述：
  １、訴外人甲○○被告陸善公司負責人，被告乙○○為系爭土地之所有權人，其二
      人基於共同謀利之動機，乃藉由甲○○所經營之陸善公司出名，以在被告乙○
      ○所有上開土地上推出「歐香世家」預售屋為餌，對外公開廣告招徠客戶，以
      達共同營取錢財之目的。甲○○與被告乙○○二人在與原告簽訂買賣契約，並
      收取原告所繳付之房、地價金一百萬元後，既未依約蓋建房屋，將房地產權交
      付與原告，則被告二人應負責返還原告所繳之房、地價金及支付違約之罰金。
      然被告乙○○為圖規避責任，竟稱不知情，狡賴之甚，無以復加。蓋系爭土地
      為被告乙○○所有，建造執照係以其名義申請，依常理判斷，若非其同意並檢
      齊土地所有權狀、身分證、印鑑、建築設計圖等必備證件，如何能向建管單位
      申請建照？若非被告乙○○同意提供土地並申領建照，如何能堂而皇之推出房
      、地預售案？又如何會肇致原告前去購買之情事？另被告乙○○在本件買賣契
      約上列為土地賣方，其從未表示異議，而被告乙○○住家與系爭房地工地近在
      咫尺，該系爭土地經整理、樹立鋼筋並沿街張掛招售廣告布條（內容為透天別
      墅，僅餘三戶），被告乙○○不可能不知曉，亦從未表示異議，顯而易見，本
      案從頭至尾係訴外人甲○○與被告乙○○二人行為分擔及意思聯絡之謀利行為
      ，而有關房地出售事宜，則為被告乙○○委由甲○○全權處理之信託行為，被
      告竟以簽約時其不在場為搪塞，意圖規避責任至為顯然。
  ２、再者，被告乙○○在與甲○○之關係是長期以來即行合作之利益共同體結構，
      被告乙○○會將土地交與甲○○建屋出售，即是渠二人在此結構下意欲獲致鉅
      利之共同行為，被告二人共負返還及賠償責任，其理至為灼然。
  ３、被告二人在原告交付房地價金一百萬元後，非但不依約建蓋系爭房屋交付原告
      ，甚且將系爭工地鋼筋全數拆除，尤有甚者，被告乙○○於九十年七月二日竟
      將系爭土地出售登記在游家慶名下，置原告之權益於不顧，而被告乙○○售地
      所得鉅款，竟無一分一毫返還原告。
  ４、被告乙○○為本案地主，其於八十九年六月二十二日即將系爭土地持向臺灣土
      地銀行設定最高限額八百四十萬元之抵押權，及於九十年七月二日將土地出售
      登記在游家慶名下，被告乙○○身為地主，必然是居於主導角色，舉凡設定抵
      押、對保等手續，非被告乙○○他人莫辦，益見被告乙○○在本案的角色是主
      導人，甚或是金主，辯稱不知情，全係掩飾逃避之詞，與事實全然不符。
  ５、被告乙○○是地主，與建商是合建，如果郭文炯沒有提供資料給甲○○辦理，
      建照又如何下來。且郭文炯又在九十年七月將土地賣給他人。縱使被告沒有授
      權給陸善公司，但被告為土地所有權人且系爭建物的起造人，並住在工地附近
      ，外觀上顯令人有信其有授權的行為，有表現代理的適用。
三、證據：提出歐香世家ＮＯ：５預定房地買賣契約書、新竹英明街第一六七七、一
    一七一、六一六號存證信函、新竹樹林頭郵局第一一二號存證信函、公司變更登
    記事項卡、掛號郵件收件回執五件等為證。
乙、被告方面：
壹、被告乙○○部分：
一、聲明：求為判決，駁回原告之訴及假執行之聲請。
二、陳述：
（一）在原告先前對被告提出詐欺案件之前，被告乙○○與原告並不認識，其向被告
      陸善公司購買房、地，支付價金，被告乙○○並不知情。
（二）本案被告乙○○實亦係受害者之一，且受害程度遠比原告至深且鉅，蓋八十八
      年九月間，被告陸善公司負責人甲○○向被告乙○○稱系爭竹北市縣○段之土
      地不錯，其要買地建屋出售，但資金不足，向其借六百三十萬元，並同意以被
      告乙○○之名義登記，以供擔保，被告乙○○不疑，乃以本身居住之房地向萬
      泰銀行設定抵押借款六百三十萬元，交付甲○○，嗣甲○○果買得系爭土地並
      登記在被告乙○○名下，但又向被告乙○○稱因建築需要資金，要向土地銀行
      辦理建築融資貸款，該款項會視建築程序撥款，金額為七百萬元，要以土地設
      定抵押，被告乙○○不疑，仍配合辦理，詎甲○○所辦理者並非建築融資貸款
      ，該七百萬元已被甲○○領出支用，但利息均未繳納。以致被告乙○○所有之
      房屋及供擔保之系爭土地均遭銀行假扣押，被告乙○○所受損害甚大，遠超過
      原告之一百萬元。
（三）關於甲○○向被告借貸之六百三十萬元，及以系爭土地貸得之七百萬元，均係
      甲○○領得運用，應由甲○○負責清償，有借據及切結書二份可稽。
（四）綜右所陳，被告乙○○本身亦係受害之一，原告與甲○○簽約付款一事，被告
      並不知情，亦未曾分得任何款項，故原告不應向被告乙○○求償，而應向陸善
      公司甲○○求償。
三、證據：提出土地及建物登記簿謄本、借據、切結書、臺灣新竹地方法院檢察署九
    十年度調偵字第三八號不起訴處分書等各一件為證。
貳、被告陸善公司部分：
    被告陸善公司未於言詞辯論期日到場，亦未提出準備書狀作何聲明或陳述。
丙、本院依職權調閱臺灣新竹地方法院檢察署九十年度調偵字第三八號、九十一年度
    偵續字第一三號全案證卷、暨向新竹縣政府工務局調閱該局（八九）工建字第四
    二四號建造執照全案資料、向臺灣土地銀行調閱被告乙○○借款之全案資料。
    理      由
一、本件被告陸善公司經合法通知，未於言詞辯論期日到場，核無民事訴訟法第三百
    八十六條各款所列情形，爰依原告聲請，由其一造辯論而為判決。又原告起訴就
    利息部分原請求返還價金一百萬元部分自九十年十一月十日起，給付違約金五十
    萬部分，自起訴狀繕本送達被告之翌日起，均至清償日止，按週年利率百分之五
    計算之遲延利息，嗣於訴訟中減縮為均自九十一年五月二十二日起至清償日止，
    按週年利率百分之五計算之利息，核與民事訴訟法第二百五十五條第一項第三款
    之規定相符，應予淮許，合先敘明。
二、原告起訴主張被告陸善公司以擬在被告乙○○所有坐落新竹縣竹北市縣○段第五
    八之二地號土地上，建蓋「歐香世家ＮＯ：５」編號第Ａ２棟透天房屋一戶出售
    。原告為期退休後，有屬於自己之住屋，乃於八十九年六月十八日向土地賣方即
    被告乙○○、房屋賣方即被告陸善公司預購上開房地，並訂立歐香世家ＮＯ：５
    預定房地買賣契約書。房地總價為六百八十萬元。為此，原告於八十九年六月十
    八日含訂金二十萬元在內，共繳付被告房地價款一百萬元。依約系爭房屋應在八
    十九年八月二十二日之前開工，開工起算三百六十五個日曆天以前完成主建物，
    附屬建物及使用執照所定之必要設施。被告二人收取原告之房地價款一百萬元後
    ，詎料，竟不思依約施工，而一直讓工地停留在僅豎立幾根鋼筋作為幌子之原狀
    。由於被告與原告訂約後，將近五個月，全部工程仍然停擺，毫無履約之跡象，
    因此原告乃於八十九年十一月二日以新竹樹林頭郵局第一０二號存證信函對被告
    進行催告，然仍無效果。迨九十年八月間，被告不但未行復工，反而更將原豎立
    之鋼筋全部加以拆除，並將鋼筋基座全部毀壞，聊無續建之意。原告見狀，不得
    已方於九十年八月十四日以新竹英明街郵局第一一七一號存證信函催告被告於函
    達七日內，派工人進入工地復工，並將房屋依約建蓋完成。但被告雖經催告，仍
    置之不理，顯無依約建蓋之誠心。職是之故，原告始於九十年十一月七日以新竹
    英明街第一六七七號存證信函通知被告二人解除兩造間系爭房屋及土地買賣契約
    。又原告於起訴再於九十一年五月十七日以新竹英明街郵局第六一六號存證信函
    以被告已逾完工日期六個月以上，依兩造所訂之系爭合約第十八條規定通知被告
    解除前揭房屋及土地買賣契約。查系爭房屋已逾三百六十五個日曆天，不但未完
    工，而且現場至今連一根鋼筋皆無，顯然被告已嚴重違約，不擬建蓋，依上揭契
    約第十八條所示，原告自得對被告解除契約。茲系爭房地預定買賣契約既經原告
    於九十年十一月七日通知被告解除，並於九十一年五月二十一日再次通知被告解
    除，依上述契約第十八條之約定，被告此際除應將原告已繳之房地價款（含定金
    在內）一百萬元返還原告外，被告本尚應賠償原告相當於已繳價款一百萬元之違
    約金，惟因原告慮及違約金過高將遭法院酌減及為圖減輕裁判費之負擔，故乃僅
    請求被告給付半數即五十萬元之違約金。綜上二項請求，被告應給付原告一百五
    十萬元，及自九十一年五月二十二日起至清償日止按年息百分之五計算之遲延利
    息等語。
    被告乙○○則以：本案被告乙○○實亦係受害者之一，且受害程度遠比原告至深
    且鉅，蓋八十八年九月間，被告陸善公司負責人甲○○向被告乙○○稱系爭竹北
    市縣○段之土地不錯，其要買地建屋出售，但資金不足，向其借六百三十萬元，
    並同意以被告乙○○之名義登記，以供擔保，被告乙○○不疑，乃以本身居住之
    房地向萬泰銀行設定抵押借款六百三十萬元，交付甲○○，嗣甲○○果買得系爭
    土地並登記在被告乙○○名下，但又向被告乙○○稱因建築需要資金，要向土地
    銀行辦理建築融資貸款，該款項會視建築程序撥款，金額為七百萬元，要以土地
    設定抵押，被告乙○○不疑，仍配合辦理，詎甲○○所辦理者並非建築融資貸款
    ，該七百萬元已被甲○○領出支用，但利息均未繳納。以致被告乙○○所有之房
    屋及供擔保之系爭土地均遭銀行假扣押，被告乙○○所受損害甚大，遠超過原告
    之一百萬元。綜右所陳，被告乙○○本身亦係受害之一，原告與甲○○簽約付款
    一事，被告並不知情，亦未曾分得任何款項，故原告不應向被告乙○○求償，而
    應向陸善公司甲○○求償等詞，資為抗辯。
三、查被告陸善公司原擬在被告乙○○所有坐落新竹縣竹北市縣○段第五八之二地號
    之土地上，興建「歐香世家ＮＯ：５」編號第Ａ２棟透天房屋一戶出售，而以被
    告乙○○為系爭土地所興建房屋之起造人名義向新竹縣政府工務局申請准予核發
    （八九）工建字第四二四號建造執照，嗣被告陸善公司以該建造執照所核准尚未
    興建之系爭房屋以預售之方式對外出售，並被告陸善公司於八十九年六月十八日
    分別以系爭尚未興建房屋之賣方地位自居，並代理系爭土地所有人即被告乙○○
    與原告簽訂「歐香世家ＮＯ：５預定房地買賣契約書」，約定房地總價為六百八
    十萬元，原告並依約交付被告陸善公司訂金二十萬元、簽約金五十萬元及開工款
    三十萬元，合計一百萬元之事實，有原告與被告乙○○所不爭之歐香世家ＮＯ：
    ５預定房地買賣契約書、公司變更登記事項卡、土地登記簿謄本、新竹縣政府工
    務局（八九）工建字第四二四號建造執照等各一件為證，堪信為真實。
四、被告乙○○抗辯：在原告先前對被告提出詐欺案件之前，被告乙○○與原告並不
    認識，其向被告陸善公司購買房、地，支付價金，被告乙○○並不知情，其亦未
    授權被告陸善公司或任何人代為簽訂系爭買賣契約等語。是以，本件首須審究被
    告陸善公司有無代理被告乙○○簽訂系爭買賣契約之權限？經查：
（一）被告乙○○抗辯：八十八年九月間，被告陸善公司負責人甲○○向其稱系爭竹
      北市縣○段之土地不錯，甲○○要買地建屋出售，但資金不足，向其借六百三
      十萬元，並同意以被告乙○○之名義登記，以供擔保，被告乙○○乃以本身居
      住之房地向萬泰銀行設定抵押借款六百三十萬元，交付甲○○，嗣甲○○買得
      系爭土地並登記在被告乙○○名下，其後，甲○○又向被告乙○○稱因建築需
      要資金，要向土地銀行辦理建築融資貸款，該款項會視建築程序撥款，金額為
      七百萬元，要以土地設定抵押，被告乙○○仍配合辦理以系爭土地作為抵押向
      土地銀行貸得七百萬元，而該七百萬元亦由甲○○領出支用，關於甲○○向被
      告借貸之六百三十萬元，及以系爭土地貸得之七百萬元，均係甲○○領得運用
      ，被告乙○○僅是單純借錢予甲○○，有關系爭土地上興建房屋及銷售之事，
      均由甲○○負責，其未參與亦不清楚等情，業據其提出土地及建物登記簿謄本
      、借據、切結書、臺灣新竹地方法院檢察署九十年度調偵字第三八號不起訴處
      分書等各一件為證，核與被告陸善公司負責人郭文雄於其被訴詐欺案件偵、審
      中所為陳述大致相符（見九十年度偵字第二一四號偵查卷第五一頁、六九頁，
      九十一年度偵續字第六六頁至七四頁），堪信為真正。
（二）查依被告乙○○前揭所述，其僅係借款予被告陸善公司之負責人甲○○，而有
      關系爭土地上如何興建房屋及銷售之事，並不清楚，然參以，被告乙○○在取
      得系爭土地之後，尚以自己為系爭土地所興建房屋之起造人名義向新竹縣政府
      工務局申請准予核發淮予核發（八九）工建字第四二四號建造執照，嗣被告陸
      善公司並以該建造執照所核准尚未興建之系爭房屋以預售之方式對外出售之事
      實，已如前述，且被告郭炯因借款予被告陸善公司之負責人甲○○之目的在購
      地興建房屋出售牟利，並被告乙○○為擔保其借款債權而將所購得之系爭土地
      登記為其所有，再與被告陸善公司配合以系爭土地所興建房屋之起造人名義向
      主管機關申請准予核發建造執照後，交予陸善公司對外銷售，而被告乙○○既
      未參與被告陸善公司有關興建、銷售等事宜，自堪認被告乙○○顯有概括授權
      被告陸善公司就系爭房地有關之銷售有代理權，質言之，被告乙○○顯有授權
      被告陸善公司在出售系爭興建中之房地時，就登記為其名義之房屋坐落基地以
      被告乙○○之名義與買受人簽訂買賣契約，被告乙○○所辯未授權云云尚不足
      採。此亦可由被告乙○○借款予被告陸善公司負責人甲○○時，即知其目的在
      購地建屋而出售牟利，而依被告乙○○所述，其所關心者在於甲○○向其所借
      之款項如何返還，因此被告乙○○在明知被告陸善公司於系爭土地上興建房屋
      之目的係對外銷售牟利，並配合申請建造執照後交予被告陸善公司作為對外銷
      售之用，且預售房屋之出賣，如建設公司僅出賣預定興建之房屋而就土地部分
      未得地主之同意而無法與買受人訂約，顯無法達成交易之目的，因此，衡諸常
      情，自堪認被告乙○○有概括授權被告陸善公司出售系爭土地。
（三）又被告乙○○抗辯：當時有與陸善公司言明，房屋出賣時，要經過伊同意，且
      要設一個共同帳戶將所收的價款存到共同的帳戶，以保障其權益等語，縱為真
      正，然核其真義，其並未否認有授與被告陸善公司出賣土地之權限，僅係就授
      權之範圍加以限制，換言之，此應屬其概括授予被告陸善公司代理出售系爭土
      地時，對於代理所為之限制。按代理權之限制及撤回，不得以之對抗善意之第
      三人。但第三人因過失而不知其事實者，不在此限。民法第一百零七條定有明
      文。查被告乙○○既有授權被告陸善公司出售系爭興建中房屋所坐落之基地之
      權限，則對於授予被告陸善公司代理權所為之限制，其無法證明原告為非善意
      之第三人，自不得對抗原告。
（四）從而，被告乙○○既有概括授權被告陸善公司在出售系爭興建中之房地時，就
      登記為其名義之房屋坐落基地以被告乙○○之名義與買受人簽訂買賣契約，雖
      其對於代理權加以限制，然此尚不得對抗善意之第三人即原告，則被告乙○○
      自應負本人之責任，因此，原告主張被告乙○○為系爭買賣契約上土地部分之
      出賣人，洵屬無據。
五、次查，依兩造所簽訂之系爭買賣契約就系爭房地開工及完工日期之規定，及逾期
    之效果分別約定為，第八條第一項前段、第二項：「本預售屋之建築工程應在民
    國八十九年八月二十二日之前開工，自開工日起算三六五個日曆天以前完成主建
    物附屬建物及使用執照所定之必要設施，並以建築主管機關核發使用執照日為完
    工日。」、「賣方如逾前款期間未開工或完工者，每逾一日應按已繳房地價款萬
    分之五計算遲延利息予買方。若逾期六個月仍未開工或完工，視同賣方違約，雙
    方同意依第十八條違約之處罰規定處理。」，第十八條第一項：「賣方違反第八
    條第二項及第十七條第一、二款規定者，買方得解除本契約。解約時賣方除應將
    買方已繳之房地價款及遲延利息全部退還買方外，並應同時賠償房地總價款百分
    之二十之違約金，但該賠償之金額超過已繳價款者，則以已繳價款為限。」等情
    ，有前揭買賣契約可參。是依上開約定，被告所興建之系爭房屋最遲之完工日，
    應為契約所定最遲開工日之八十九年八月二十二日起算三百六十五個日曆天，即
    為九十年八月二十二日。又按民法第二百五十四條關於解除契約之規定，僅為法
    律所認解除權之一種，並非禁止契約當事人間另有保留解除權之特別約定（最高
    法院四十六年度台上字第一六八五號判例意旨參照）；查兩造間就前開開工日期
    及完工期間既均有約定，而就逾期開工或完工部分，在逾期六個月以上者，賦與
    原告得逕予解除契約之權利，從而自應認兩造間就解除權另有特別約定，而無民
    法第二百五十四條須先定相當期限催告規定之適用。次查本件基於前述，系爭房
    屋於開工後迄今尚未興建完成一節，為原告及到場被告乙○○所不爭執，顯已逾
    最後完工期限六個月以上，原告自得依據前開買賣契約第十八條約定，不經催告
    逕行解除兩造之買賣契約。再查原告主張其於提起本件訴訟後，於九十一年五月
    十七日以新竹英明街郵局第六一六號存證信函對被告為解除契約之意思表示，該
    信函分別於同年月二十日及二十一日送達被告陸善公司及被告乙○○之事實，業
    據其提出被告乙○○所不爭執之該存證信函一件、掛號郵件收據二件等為證，從
    而原告主張業已依法解除兩造之前開買賣契約等情，自屬有據。
六、復按契約解除時，當事人雙方回復原狀之義務，除法律另有規定或契約另有訂定
    外，依左列之規定，受領之給付為金錢者，應附加自受領時起之利息償還之，民
    法第二百五十九條第二款定有明文。查原告於八十九年六月十八日含訂金二十萬
    元在內，共繳付被告房地價款一百萬元之事實，有其提出兩造所訂立之歐香世家
    Ｎ０：５預定房地買賣契約書及附件（二）付款分配明細表上被告陸善公司負責
    人甲○○收取原告之房地價金一百萬元之簽收章可稽，復為到場被告甲○○所不
    爭執；而本件原告既已依法解除兩造間之契約，則原告基於民法第二百五十九條
    第二款及前開買賣契約第十八條第一款約定，請求被告應將其已繳之房地價金一
    百萬元返還，及請求此部分金額自九十一年五月二十二日起至清償日止按法定週
    年利率百分之五計算之遲延利息等情，即屬有理由，應予准許。
七、又按解除權之行使，不妨礙損害賠償之請求；當事人得約定債務人於債務不履行
    時，應支付違約金，民法第二百六十條、第二百五十條分別定有明文。復依兩造
    前開簽訂之買賣契約第十八條第一項約定，原告解除契約時，被告除應將原告已
    繳之房地價款及遲延利息全部退還外，並應賠償原告房地總價款百分之二十之違
    約金，但該賠償之金額超過已繳價款者，則以已繳價款為限等情。從而，原告主
    張其得依前開約定請求被告給付債務不履行之違約金，亦屬有據。再按請求之違
    約金是否相當，須依一般客觀事實、社會經濟狀況及當事人所受損害以為酌定標
    準（最高法院四十九年度台上字第八０七號判例意旨參照）。本院參酌兩造買賣
    契約第八條就遲延開工或完工者所約定之遲延利息計算標準（每逾一日應按已繳
    房地價款萬分之五計算），被告迄今就系爭土地未真正動工興建，則此部分所投
    入興建之成本甚少，而違約情節則較為重大，另原告本期待購買前開房地以居住
    ，因被告未依約履行必須另行籌資購買其他房地，又兩造約定之系爭房地買賣價
    金總計為六百八十萬元，原告則已給付一百萬元，被告自八十九年六月十八日收
    受原告交付該價金迄今所得享有之利益，另考量建築業近年來之不景氣等項，認
    原告請求被告給付與所支付價金相同金額半數之違約金五十萬元，尚屬相當。從
    而，原告另請求被告應給付之違約金五十萬元，及自新竹英明街郵局第六一六號
    存證信函送達最後被告而為解除契約之翌日即九十一年五月二十二日起至清償日
    止，按週年利率百分之五計算之利息部分，為有理由，應予准許。
八、綜上所述，系爭買賣契約既經原告依法解除，則原告訴請被告返還一百萬元之價
    金及給付五十萬元之違約金，合計一百五十萬元，並自九十一年五月二十二日起
    ，至清償日止，按週年利率百分之五計算之遲延利息，為有理由，應予准許。
九、假執行之宣告：原告陳明願供擔保以代釋明聲請宣告假執行，核無不合，爰酌定
    相當擔保金額，准予宣告假執行。
十、本件事證已臻明確，兩造其餘主張及舉證，核均與本件論斷無涉，爰不一一論列
    ，附此敘明。
十一、結論：原告之訴為有理由，依民事訴訟法第三百八十五條第一項前段、第七十
      八條、第八十五條第一項前段、第三百九十條第二項，判決如主文。
中      華      民      國    九十二     年      一      月     十      日
                                  臺灣新竹地方法院民事第一庭
~B法      官  謝永昌
右為正本係照原本作成。
如對本判決上訴，須於判決送達後廿日內向本院提出上訴狀。
~B法院書記官  蕭宛琴
中      華      民      國    九十二     年      一      月     十      日


司法院資訊處製作；財團法人民間司法改革基金會備份。
